臺灣臺中地方法院刑事裁定　　　　　　 96年度交聲字第322號
原處分機關　交通部公路總局臺中區監理所臺中市監理站
異　議　人
即受處分人　甲○○
上列受處分人因違反道路交通管理處罰條例案件，對於交通部公
路總局臺中區監理所臺中市監理站於民國96年3月28日所為之裁
決（裁監稽違字第裁61-GC0000000號裁決書），聲明異議，本院
裁定如下：
    主  文
異議駁回。
    理  由
一、原處分機關略以：異議人即受處分人甲○○，於民國96年2
    月6日21時5分許，騎乘車號F9Y-058號重機車，在臺中市○
    ○路與西安街口處，因闖紅燈（左轉）之違規事實，經臺中
    市警察局第六分局西屯派出所員警當場舉發，違規單通知聯
    交異議人收執，異議人於96年3月07日提出申訴，經向原舉
    發機關查證違規屬實，該站遂於96年3月28日以裁監稽違字
    第裁61-GC0000000號裁決書，裁處異議人違反道路交通管理
    處罰條例第五十三條第一項之規定，按第二階段罰額，處罰
    鍰新臺幣（下同）二千七百元整，並記違規點數三點，異議
    人當日簽收並同時遞狀異議等語。
二、本件聲明異議意旨略以：96年2月6日晚上行經西安街，當時
    西安街口是紅燈，伊便停下，等待綠燈亮起，再左轉福星路
    ，當時有看到二位警員也在伊對面等待綠燈，伊係在福星路
    口綠燈變紅燈，福星路上往來的車輛均停止時，伊才自西安
    街左轉福星路，伊沿福星路行駛一段距離後，警察才將伊攔
    下，當時警察只說要看證件，伊交出證件後，警察才說伊闖
    紅燈，伊當時以為自己是沒有兩段式左轉，便質疑該路口並
    沒有兩段式左轉，伊只能直接左轉，警察只說號誌很明確，
    這樣是闖紅燈，伊當時心很亂，後座國小六年級的兒子很害
    怕，再加上警察誤導伊這樣就是闖福星路的紅燈，且駕照在
    警察手上，不承認的話，駕照會拿不回來，就只好認了；伊
    有問警察闖紅燈罰多少，警察說一千吧，伊問能否開少些，
    因為伊先生去世一年多，伊一個人帶個兒子，而且又是租房
    子住，警察說開了不能變；伊是大陸新娘，第一次遇此情況
    ，什麼都不懂，也就認了，伊先到便利商店繳罰款，店員說
    只能到郵局繳，當時快過年，公司忙出貨，請假去郵局會被
    扣底薪，甚至獎金，因此等過完年，才請假去郵局繳，始悉
    需繳二千八百元，伊不服，遂至警局理論，經接待警員告之
    ，才知自己這樣左轉，也不是闖紅燈，因為過期，所以加罰
    至二千八百元，警察開單時，聽伊口音，應該知道伊是大陸
    新娘，對罰單不清楚，不應該跟伊說罰一千元，應該告訴伊
    罰單上的到案期限就是繳款期限，而且罰單上的期限很短，
    扣掉年假及星期假日，剩沒幾天時間；伊是單親媽媽，薪水
    只夠伊及小孩的生活費，伊並未申辦單親撫養補助費，因伊
    覺得還有其他人更需要幫助，伊非貪財之人，若真闖紅單，
    願受罰款，伊質疑(一)警員攔阻當時未告知係闖紅燈，檢視駕
    照後，亦未明白告知是如何闖紅燈，(二)為何告知不實的罰款
    金額，(三)警員為衝業績而不擇手段，過程有瑕疵，並請求還
    其公道云云。
三、按汽車駕駛人，行經有燈光號誌管制之交岔路口闖紅燈者，
    處一千八百元以上五千四百元以下罰鍰，並記違規點數三點
    ；車輛：指在道路上以原動機行駛之汽車（包括機器腳踏車
    ）；汽車行駛至交岔路口，其行進、轉彎，應遵守燈光號誌
    ；號誌依其功用分：行車管制號誌係藉圓形之紅、黃、綠三
    色燈號及箭頭圖案，以時間更迭方式，分派不同方向交通之
    行進路權；道路交通管理處罰條例第五十三條、第六十三條
　　第一項第三款、第三條第八款與道路交通安全規則第一百零
　　二條第一項第一款、道路交通標誌標線號誌設置規則第一百
　　九十四條第一項第一款分別定有明文。又按「當場舉發者」
　  ，應填記駕駛人或行為人姓名、性別、出生年月日、地址、
    身分證統一號碼及車主姓名、地址、車牌號碼、車輛種類。
    被查獲之駕駛人或行為人為受處分人時，應將該通知單填記
    後交付該行為人簽名或蓋章收受之；拒絕簽章者，並記明其
    事由，視為已收受；機器腳踏車駕駛人，行經有燈光號誌管
    制之交叉路口闖紅燈，逾越應到案期限三十日內，繳納罰鍰
    或到案聽候裁決者，裁處罰鍰二千七百元，並記違規點數三
    點，違反道路交通管理事件統一裁罰基準及處理細則第十一
    條與違反道路交通管理事件統一裁罰基準表亦有明定。
四、經查：
（一）本件異議人甲○○，騎乘車牌號碼F9Y—058號重型機車，
      於上開時、地，因駕車行經有燈光號誌管制之交岔路口闖
      紅燈（左轉）之違規，為員警當場攔檢舉發，經掣開違規
      通知單等情，有前揭舉發通知單、裁決書等在卷可稽。
（二）依據該執勤員警即證人楊繩武於96年4月24日到院提出路
      口照片，並結證稱：「上方照片中的吉峰蒸餃橫向是福星
      路，直向是西安路，當時我在吉峰蒸餃的正前面等紅綠燈
      ，我的行向是是要由西安街右轉福星路，異議人在我的對
      向，要由西安街左轉福星路，我們兩人是要轉往福星路同
      一方向，我看當時的燈號是紅燈，異議人直接左轉，所以
      我才會跟在她後面，異議人前行約五十公尺，我才把她攔
      下來，當時我們是兩個警員各騎乘一部機車，將異議人攔
      下來了。我們在異議人闖紅燈左轉時，就跟過去了，當時
      異議人機車後方還載有一個小朋友。因為異議人闖紅燈，
      所以攔下她之後，我有告訴她闖紅燈，要她出示證件，異
      議人本來要我幫她開立最輕的罰單，但是我告訴她沒有辦
      法，有闖紅燈的事實，就是要據實開單，異議人當場並沒
      有爭執。取締當時該路口很多人。」、「當時沒有其他車
      跟異議人一樣闖紅燈，因為當時我們兩台警用機車就停在
      路口紅燈下，一般人就不太會敢闖紅燈，當時只有異議人
      這台機車闖紅燈。」、「當場我就有告訴異議人說她闖紅
      燈，依照常情來看，一般駕駛人就可以認知，我所指的是
      她闖西安街的紅燈」。再者，受處分人於接受本院訊問時
      亦陳述稱：「我當時是看車子停了，才左轉，我認為已經
      是綠燈，可是警察就把我攔下，要我出示證件，當時我已
      經經過一段路了，所以我認為我沒有闖紅燈。我當時行向
      是綠燈，我是要左轉，那裡沒有左轉燈」、「警察跟我拿
      證件時，並沒有告訴我，我如何闖紅燈。當時跟我一樣要
      轉的應該還有其他車。」、「如果證人當場有告訴我，我
      是因為這樣闖紅燈的話，我就不會接罰單，證人從頭到尾
      都沒有告訴我，是如何闖紅燈，我自己心裏以為我是闖福
      星路的紅燈。」、「我當時的行向是綠燈，我確定我是等
      綠燈才左轉。」等情，顯見異議人當天確實有行經現場，
      自西安街左轉福星路一段路後，才遭警員攔下，且於聲明
      異議狀及補充理由狀中自承當時有看到兩位警員也在對面
      等待綠燈，遭警攔查開單時，有請求警員罰單金額開少一
      點等情，亦與證人證述相符，只是爭執當時確實是綠燈左
      轉、警員攔查當時，並未明白告知是如何闖紅燈，致其當
      時誤認自己是闖福星路的紅燈，警員若有明白告知其係闖
      西安街的紅燈，當時就不會接罰單、警員開單當時告知不
      實之罰款金額、不知罰單上之到案日期即為繳款期限，該
      繳款期限經扣除年假及例假日後，所剩無幾云云。
（三）按行車管制號誌係藉燈號「時間更迭」方式，分派「不同
      方向」交通之行進路權，依證人提出附卷之路口相片二幀
      ，南北向之西安街為三面圓燈之號誌管制，則異議人與舉
      發員警既同處南北向之西安街行車管制號誌燈號下，即不
      可能有不同之燈號時相，而異議人聲明異議狀亦陳稱：「
      當時看到警員也在對面等待綠燈。」等語，若果如異議人
      所言，其係綠燈亮起後，才左轉福星路，則在其對向西安
      街等待綠燈之警員有二人，應無同時誤認燈號之可能，又
      交通員警舉發異議人違反道路交通管理處罰條例所列之違
      規事實，其本身在現場執勤，就是親自目睹異議人闖紅燈
      之行為，且舉發警員於本院作證，已經朗讀結文、簽名具
      結，所證舉發異議人違規過程與常情無違，應堪採信為真
      ；況且異議人於異議狀及本院訊問時分別陳稱：「當福星
      路口綠燈變紅燈，所有往來的車輛都停止時，我才左轉到
      福星路，這是千真萬確的事實」、「我當時是看車子停了
      ，才左轉，我認為已經是綠燈。」等語，惟在西安街（支
      線）行向三面圓燈號誌管制下，福星路（幹線）行向之號
      誌係依序由綠燈、閃綠燈、黃燈、再轉變為紅燈，正常狀
      態下，黃燈亮起時，福星路行向車輛即應於路口停止線前
      處於停止狀態，因而福星路號誌轉換，車輛均已停止時，
      並不代表同時點之西安街號誌已轉換為有路權之綠燈亮起
      ，由上開異議人強調福星路行向車輛均已停止，因此認為
      自己是綠燈之陳述，可知異議人自西安街左轉當時應係將
      視線及注意力集中於左方福星路上之燈號及來車均已停止
      ，而主觀上認定自己是綠燈左轉，並非闖紅燈，是其所辯
      ，並不可採。又異議人認遭警員誤導自己闖的是福星路的
      紅燈，若警員明確告知其闖的是西安街的紅燈，就不會接
      下紅單、警員當時並未告知正確之罰款金額、不知到案期
      限就是繳款期限，且繳款期限太短等情置辯，惟此等事由
      ，均有上揭法規之明文規定，而與員警執行職務時之事實
      認定無涉，且異議人既持有駕駛執照，復於補充異議理由
      狀稱：「平常都是這麼左轉的」等語，顯見其以機車為交
      通工具應已有一段時日，則其不知法律即非不可避免，附
      此敘明。又異議人抗辯警員為為業績而舉發等情，未見異
      議人提出證據或提出可供調查之證據方法，應係異議人個
      人推測之詞，亦難採認為不罰之理由。
（四）按警察為維持交通秩序，依法執行職務，立場應是客觀公
      正，且與受處分人素不相識，亦無宿怨，當無設詞誣攀之
      理，是其所為證言，應屬真實可信。本院經查亦無任何證
      據足資證明執勤警員有捏造事實、違法取締之情事，則執
      勤警員本其維護交通秩序、安全職責所為之當場舉發，自
      應受到合法、正確之推定。而異議人自承見警察在對街，
      且後座載有幼子，依一般社會生活經驗，亦不至於明知紅
      燈而硬闖，應係如上所述，其見福星路行向之車輛均已停
      止，而誤認西安街號誌已轉換為綠燈所致。從而，原處分
　　　機關據以援引上開規定，裁處罰鍰二千七百元整，逾期則
　　　依裁決書處罰主文規定處罰，並無不當。本件聲明異議為
　　　無理由，應予駁回。
五、據上論斷，應依道路交通管理處罰條例第八十七條第二項，
    道路交通案件處理辦法第十九條規定，裁定如主文。
中　　華　　民　　國　　96　　年　　5 　　月　　21　　日
                  交通法庭      法　官  巫淑芳
以上正本證明與原本無異。
如不服本裁定，應於送達後五日內，向本院提出抗告狀。
                                書記官　王麗麗
中　　華　　民　　國　　96　　年　　5 　　月　　21　　日
